臺灣臺中地方法院交通事件裁定　　　　96年度交聲更字第12號
原處分機關　交通部公路總局臺北區監理所
受處分人　　甲○○
上列受處分人因違反道路交通管理處罰條例案件，對於交通部公
路總局臺中區監理所民國95年11月17日所為之裁決（北監自裁字
第裁40-ZC0000000號裁決書），聲明異議，本院裁定如下：
    主  文
原處分撤銷。
    理  由
一、按逕行舉發者，應按已查明之資料填註車牌號碼、車輛種類
    、車主姓名及地址，並於通知單上方空白處加註逕行舉發之
    文字後，由舉發機關送達被通知人；本條例之處罰，受舉發
    違反道路交通管理事件之被通知人，認為受舉發之。違規行
    為應歸責他人者，應於通知單記載之應到案日期前，檢附相
    關證據及足資辨識、通知應歸責人之證明文件，向處罰機關
    告知應歸責人，處罰機關應即另行通知應歸責人到案依法處
    理。逾期未依規定辦理者，仍依本條例各該違反條款規定處
    罰；違反道路交通管理事件，行為人認為舉發之事實與違規
    情形相符者，得於接獲通知單後，親自或委託他人持該通知
    單，不經裁決向指定之處所，逕依裁罰基準執行並繳納罰鍰
    結案，違反道路交通管理事件統一裁罰基準及處理細則（下
    稱處理細則）第十一條第一項第四款、第三十六條、第四十
    八條第一項分別定有明文。再者，本條例之處罰，受舉發違
    反道路交通管理事件之受處罰人，認為受舉發之違規行為應
    歸責他人者，應於舉發違反道路交通管理事件通知單應到案
    日期前，檢附相關證據及應歸責人相關證明文件，向處罰機
    關告知應歸責人，處罰機關應即另行通知應歸責人到案依法
    處理。逾期未依規定辦理者，仍依本條例各該違反條款規定
    處罰，道路交通管理處罰條例第八十五條第一項亦定有明文
    。是揆諸上開規定，無非在使逕行舉發之違規人（受處分人
    ）得以釐清責任歸屬及得以處罰標準在限期內自動繳納罰款
    ，則受處分人自應先受舉發違反道路交通管理事件通知單之
    通知，其始能知悉應到案日期，否則受處分人即無從知悉應
    到案日期，主管機關未經合法送達逕行裁決，其裁決程序即
    屬不適法。
二、本件原處分意旨略以：民國九十一年九月五日十五時七分許
    ，內政部警政署國道公路警察局第三警察隊在國道一號二一
    五公里處，查獲車牌號碼Ｇ三－九八八三號自小客車有「在
    高速公路超速行駛」之違規，遂依違反道路交通管理處罰條
    例第三十三條第一項之規定，逕行舉發車主即聲明異議人甲
    ○○，原裁決機關乃依道路交通管理處罰條例第三十三條第
    一項第一款及違反道路交通管理事件統一裁罰基準及處理細
    則第四十三、四十四、六十七條、違反道路交通管理事件統
    一裁罰基準表之規定，以前開車輛超速違規行駛於高速公路
    ，裁處異議人新臺幣（下同）六千元之罰鍰，並依第六十三
    條第一項計違規點數一點等語。
三、本件聲明異議人即受處分人甲○○ (下稱受處分人)聲明異
    議意旨略以：前開車牌號碼Ｇ三－九八八三號自小客車雖登
    記在受處分人名下，惟事實上受處分人與訴外人鄧鐵雄結婚
    後，鄧鐵雄之父母鄧金全、鄧陳鳳珠因積欠銀行貸款，乃借
    用受處分人名義購買前開自小客車，其後該車亦均由鄧金全
    、鄧陳鳳珠在使用。嗣受處分人與鄧鐵雄離婚時，本約定該
    車應過戶至鄧金全、鄧陳鳳珠指定之人名下，惟鄧金全、鄧
    陳鳳珠遲不辦理過戶登記，導致受處分人陸續收到交通違規
    罰單，受處分人業已提起民事訴訟請求鄧金全、鄧陳鳳珠賠
    償損失。因本次超速違規之駕駛人並非受處分人，自不應處
    罰受處分人，爰依法聲明異議等語。
四、經查：
(一)按汽車行駛於高速公路、快速公路或設站管制之道路，不遵
    使用限制、禁止、行車管制及管理事項之管制規則而有下列
    行為者，處「汽車駕駛人」三千元以上六千元以下罰鍰：一
    、行車速度超過規定之最高速限或低於規定之最低速限，道
    路交通管理處罰條例第三十三條第一項第一款定有明文。
(二)又送達，應於受送達人之住居所、事務所或營業所為之。於
    應送達處所不獲會晤應送達人時，得將文書付與有辨別事理
    能力之同居人、受雇人或應送達處所知接收郵件人員，應受
    送達人或其同居人、受雇人、接收郵件人員無正當理由拒絕
    收領文書時，得將文書留置於應送達處所，以為送達。送達
    ，不能依前二條規定為之者，得將文書寄存送達地之自治機
    關或警察機關，並作送達通知書兩份，一份黏貼於應受送達
    人住居所、事務所或其就業處所門首，另一份交由鄰居轉交
    或置於該送達處所信箱或適當位置，以為送達，前項情形，
    由郵政機關為送達者，得將文書寄存於送達地之郵政機關。
    對於當事人之送達，有應為送達處所不明者，而無人為公示
    送達之申請者，行政機關為避免行政程序遲延，認為有必要
    時，得依職權命為公示送達，公示送達自前條公告之日起，
    其刊登政府公報或新聞紙者，自最後刊登之日起，經二十日
    發生效力。行政程序法第七十二條第一項、第七十三條、第
    七十四條第一、二項、第七十八條第一項第一款、第二項及
    第八十一條前段分別定有明文。
(二)查，原舉發機關即內政部警政署公路警察局第三警察隊，係
    於九十一年十月四日填製本件公警局交字第ZC000000
    0號舉發違反道路交通管理事件通知單，指定應到案日期為
    九十一年十一月四日，嗣經向「臺北縣五股鄉○○路四號四
    樓」為送達結果，因遭退件註明遷移查無此人，遂於九十一
    年十二月三十日為公示送達，有內政部警政署公路警察局第
    三警察隊之上開舉發通知單、送達退件、告發單退件移送清
    冊及九十一年十二月三十日公警國三交字第二○○○○號函
    等件附卷可稽。且查，受處分人早於九十一年六月十三日時
    即已設籍在「臺中市○區○○○路四段三十三號」，有遷徒
    紀錄資料查詢結果在卷足憑。本件原舉發機關於送達上揭舉
    發違反道路交通管理事件通知單時，既誤向受處分人早已遷
    離之「臺北縣五股鄉○○路四號四樓」地址送達，且未依受
    處分人當時戶籍地「臺中市○區○○○路四段三十三號」送
    達，即誤逕為公示送達，顯與「有應為送達處所不明」之公
    示送達要件不符。是上開舉發違反道路交通管理事件通知單
    之送達顯非合法，不生送達之效力。
五、綜上所述，原處分機關在本件舉發道路交通管理事件通知單
    合法送達受處分人前，逕為本件裁決，程序上即不適法，受
    處分人之異議為有理由，應由本院將原處分撤銷，另由原處
    分機關為適法處理後再依法裁決。
六、據上論斷，應依道路交通管理處罰條例第八十七條第二項、
    道路交通案件處理辦法第二十條規定，裁定如主文。
中　　華　　民　　國　　96　　年　　10　　月　　3 　　日
                  交通法庭  法　官   江奇峰
以上正本證明與原本無異。
如不服本裁定，應於送達後五日內，向本院提出抗告狀。
                            書記官　 江慧貞
中　　華　　民　　國　　96　　年　　10　　月　　3 　　日
